【裁判字號】    95,聲,2936
【裁判日期】    950929
【裁判案由】    返還提存物
【裁判全文】
臺灣臺北地方法院民事裁定              95年度聲字第2936號
聲  請  人  聯邦商業銀行股份有限公司
法定代理人  甲○○
非訟代理人  丙  ○
上列當事人與相對人乙○○間聲請返還提存物事件，本院裁定如
下：
    主  文
聲請駁回。
    理  由
一、本件聲請人聲請意旨略以：伊與相對人間因清償債務事件，
    前遵本院95年度裁全字第4029號裁定，提供中央政府建設公
    債甲類第二期（94）登錄債券，並以本院95年度存字第2218
    號提存事件提存在案。茲因相對人於提存前業已死亡，本件
    係屬錯誤提存，且相對人之繼承人均已拋棄繼承。為此，爰
    依提存法第16條第1項第5款之規定，求為裁定准予發還前開
    擔保物云云，並提出提存書、本院家事庭函、本院囑託塗銷
    查封登記書（均影本）、戶籍謄本等件為證。
二、按返還擔保金，依民事訴訟法第106條準用第104條之規定，
    須符合：(1)應供擔保之原因消滅者；(2)供擔保人證明受擔保
    利益同意返還者；(3)訴訟終結後供擔保人證明已定20日以上
    之期間催告受擔保利益人行使權利而未行使，或法院依供擔
    保人之聲請，通知受擔保利益人於一定期間內行使權利並向
    法院為行使權利之證明而未證明者之要件，法院始得裁定返
    還擔保金。而所謂受擔保利益人行使其權利，應指行使因供
    擔保惹起訴訟行為所生之損害賠償請求權而言。次按，非訟
    事件之聲請或陳述，欠缺法定要件，而其情形可以補正者，
    法院應限期命其補正，逾期不為補正時，應以裁定駁回之，
    非訟事件法施行細則第13條亦有明定。
三、經查，本件聲請人於提存後，既向本院執行處聲請強制執行
    ，並經本院實施查封債務人生前所有坐落於台北市中正區之
    不動產之行為，此有本院囑託塗銷查封登記書在卷可稽，即
    難謂債務人之繼承人未因其所為之強制執行而受有損害，聲
    請人應予踐行民事訴訟法所定之程序後，始得請求返還提存
    物。次查，聲請人雖稱債務人之繼承人均拋棄繼承，並舉本
    院家事庭95年6月23日北院錦家靜95年度繼字第839號函為證
    。惟聲請人未能提出被繼承人之繼承系統表、法定繼承人之
    戶籍謄本，以資證明全部繼承人均已合法拋棄繼承，並經本
    院於95年8月31日定命聲請人於5日內補正「一、相對人乙○
    ○之繼承系統表（第一順位至第四順位）。二、法定繼承人
    之戶籍謄本（第一順位至第四順位）。三、是否已選任遺產
    管理人，並請陳報遺產管理人姓名。四、陳明是否符合依民
    事訴訟法第104條第1項第2款或第3款之規定，已得遺產管理
    人同意返還提存物，或已經向遺產管理人催告行使權利，並
    提出釋明文件。」，然聲請人於95年9月7日收受前開裁定後
    ，迄未補正，致本院無從審認本件聲請是否合返還提存物之
    法定要件。是本件聲請人聲請返還提存物，即難認為與法相
    符，不應准許。
四、復按，擔保提存之提存人於提存後，有提存出於錯誤，經法
    院裁定返還確定者，得聲請該管法院提存所返還提存物，提
    存法第16條第1項第5款固有明定。惟按提存事件性質上屬非
    訟事件，法院就當事人主張之事項，僅能就形式上審查其是
    否相符，故提存人提存出於錯誤者，應係指依提存人之主張
    ，就形式上觀察，即知係出於錯誤者而言，且此所謂之錯誤
    ，係指表意人為意思表示時，因認識不正確或欠缺認識，以
    致內心之效果意思與外部之表示行為不一致之謂，惟表意人
    於其意思形成過程中，對於其決定為某特定內容意思表示具
    有重要性之事實認識不正確之動機錯誤，不視為錯誤。查本
    件聲請人雖又具狀主張伊不知債務人乙○○業於95年3月7日
    死亡之事實，故本件係屬提存錯誤，並依提存法第16條之規
    定，請求本院裁定返還提存物云云。然揆諸前開說明，聲請
    人不知債務人乙○○業於95年3月7日死亡之事實而為提存，
    係屬對於事實狀態認知之不正確，且聲請人內心效果意思及
    外部表示行為均係為債務人乙○○供擔保而提存，尚無不一
    致可言，即難認本件提存有何錯誤之情。遑論本件聲請人提
    存後並聲請法院實施強制執行，一如前述，足見聲請人之內
    心效果意思及外部表示行為並無不一致之錯誤。則聲請人主
    張依提存法第16條第1項第5款之規定請求本院裁定返還提存
    物，亦屬無據，不應准許。
五、爰裁定如主文。
中    華    民    國    95    年    9     月    29    日
                  民事第三庭    法  官  林振芳
以上正本係照原本作成
如不服本裁定應於送達後10日內向本院提出抗告狀，並繳納抗告
費新臺幣1,000元
中    華    民    國    95    年    9     月    29    日
                                書記官  李淑芬


司法院資訊處製作；財團法人民間司法改革基金會備份。
